【裁判字號】    90,上易,915
【裁判日期】    900716
【裁判案由】    妨害公務
【裁判全文】
臺灣高等法院高雄分院刑事判決                      九十年度上易字第九一五號
      上  訴  人
      即  被  告  甲○○
      選任辯護人  薛源基
右上訴人因妨害公務案件，不服臺灣高雄地方法院九十年度易字第九七九號中華民國
九十年四月十三日第一審判決（起訴案號：臺灣高雄地方法院檢察署八十九年度偵字
第一九四九一號），提起上訴，本院判決如左：
      主      文
原判決撤銷。
甲○○無罪。
      理      由
一、公訴意旨略以：甲○○係汽車駕駛人，明知在設有禁止臨時停車標線處所不得臨
    時停車，竟於民國八十九年八月六日十七時許，駕駛車號ＹＣ─三五三五自用小
    客車，在高雄市前金區○○○路二六六號漢神百貨公司前之成功路及新田路路口
    禁止臨時停車處所違規停車，適為該處依法執行交通稽查勤務之警員王明榮發現
    ，當場拍照，並責令甲○○駛離，將車輛移置適當處所。詎甲○○不服警方稽查
    取締，態度惡劣，拒絕交付駕駛執照及行車執照外，更以台語「我不走，你能怎
    麼樣」、「我被罰六百元沒關係，但我絕對會乙你幹不了警察」等語脅迫王明榮
    ，繼之下車以其身體衝撞王明榮，並揚言「會宏幹，制服脫下來，我就把你打死
    」等語，而妨害公務之執行，因認被告甲○○有犯刑法第一百三十五條第一項之
    妨害公務罪嫌云云。
二、按犯罪事實應依證據認定之，無證據不得推定其犯罪事實；次按不能證明被告犯
    罪者，應諭知無罪之判決，刑事訴訟法第一百五十四條、第三百零一條第一項分
    別定有明文。而刑事訴訟法上所謂認定犯罪事實之證據，係指足以認定被告確有
    犯罪行為之積極證據而言，如未能發現相當證據或證據不足以證明，自不能以推
    測或擬制之方法，以為裁判基礎，此有最高法院二十九年上字第三一○五號判例
    及四十年台上字第八十六號判例可供參照；又認定犯罪事實，所憑之證據，雖不
    以直接證據為限，間接證據亦包括在內，然無論直接或間接證據，其為訴訟上之
    證明，須於通常一般之人均不致於有所懷疑，而得確信其為真實之程度者，始得
    據之為有罪之認定，倘其證明尚未達到此一程度，而有合理性懷疑之存在時，即
    無從為有罪之認定，此亦有最高法院七十六年台上字第四九八六號判例可資參照
    。惟告訴人之告訴，本以使被告受刑事訴追為目的，故其陳述是否與事實相符，
    自應調查其他證據，以資審認，苟其所為攻擊之詞，尚有瑕疵，則在此瑕疵未予
    究明以前，即不能遽採為斷罪之基礎，有最高法院六十九年台上字第一五三一號
    判例可參照。
三、本件公訴人認被告甲○○有犯刑法第一百三十五條第一項之妨害公務罪嫌，無非
    係以右開事實，業經被害人即警員王明榮出具報告書、現場照片及舉發單明確，
    並有證人劉壬興、段榮金於警訊時證述案發情節可資佐證，至證人曾淑惠所證述
    之情節與證人劉壬興、段榮金所述歧異，不足為採等為論罪依據。
四、訊據上訴人即被告甲○○坦承違規停車接聽行動電話及在警方取締時，表明不願
    馬上將車開走等情不諱，惟矢口否認有何妨害公務犯行，辯稱：我懷疑警察有喝
    酒，且主動挑釁，我並無以前揭言語脅迫及以身體衝撞警員王明榮，是警員以身
    體衝撞我等語。
五、經查：
（一）被害人即當時服勤之警員王明榮雖於原審審理時指稱被告以上開言詞向其脅迫
      即以身體衝撞他等情（見原審卷第十六頁），並有其所出具之簽呈一份附於警
      訊卷可憑，且證人即任職漢神百貨公司保全人員之劉壬興於警訊時證稱：被告
  違規停車經警員勸導仍未駛離；於警員將開單告發時，則拒絕出示證件；當警
      員拍照時，乃隨即下車向警員聲稱：照相無所謂，伊將請人來處理；並拒絕隨
      同警方至警局等語（見警訊卷第三頁正、反面）。另證人段榮金於警訊時則證
      述：被告當時遭警方取締，乃一下車即以身體衝撞警員，並以台語挑釁說：會
      宏幹，制服脫下來打架等語（見警訊卷第四頁背面），其於原審審理時則結證
      ：「當時我剛要從漢神回家，我看到他們二人在那裡吵架，我覺得不好看，我
      看到被告用身體去撞王警員，說要他將制服脫下來，他說他要打架，我看到的
      就是這個樣子。」等語（見原審卷第十七頁），其於本院九十年六月二十七日
      調查時結證：當初我是要回家的路上遇到本件事件，我是從漢神百貨公司的側
      門走到正門的位置，我當時身穿便服，我到達現場時已有很多人圍觀，所以我
      才前去觀看，我當時有看見證人王明榮和甲○○二人在爭執，我就往前去看，
      我確實有看到甲○○用左肩去衝撞證人王明榮的右肩，並且意思是要王明榮脫
      下警察制服，並且說要打王明榮，而是否有說要乙王明榮死的話，我並沒有聽
      到。」等語（見本院卷第五十三頁），可見證人段榮金於案發當時並未自始在
      場，因此其證詞之可信度，令人懷疑。況依劉壬興前開證言，並無一語道及被
      告有對王明榮為任何強暴、脅迫之行為。
（二）證人王貴枝於本院九十年六月十三日調查時結證：「八十九年八月六日十七時
      許我有看見警方取締本案的違規車輛，我記得當時本案被告是在車上打大哥大
      ，後來警方有在被告的車外拍照，然後就叫被告下車，警方是很大聲的喊叫，
      我當時並沒有聽到甲○○口出恐嚇的話語，我只有看到被告一副很無辜的樣子
      ，我有看到當時取締的警員用身體衝撞被告甲○○，警方取締被告違規時並沒
      有走開再回來，我當時在漢神門口等我先生來載我，大約在五點鐘左右，而後
      大約經過十分鐘左右就發生本案了，而後車輛很多，我大約在等一小時左右我
      先生才來，因交通阻塞。」等語（見本院卷第三十四頁）；證人曾淑慧於本院
      同日亦結證：「我當時去漢神百貨公司逛街，因為當天是情人節，我出來到漢
      神百貨公司時聽見警方大聲喊叫，並且有看到警方已開立了紅單，我覺得沒有
      事了，我就牽著我兒子要回家，結果等一下下的時候警方就呼叫其他的警方來
      助陣，我在看本件發生的情節時，當時有跟一位太太在談話，我並不知道那位
      太太就是本案被告的太太，後來我要離開時，那位太太才跟我說那位車主就是
      他的先生，要我幫忙她到警局去作證，她怕她的先生會被收押起來，我並沒有
      聽到被告甲○○有恐嚇警方的話語，當時整件情節我都有看到，我有從頭看到
      尾。」等語（見本院卷第三十五頁、第三十六頁）；證人即被告之妻月美珠於
      本院同日證述：「當時我是去漢神百貨買東西，我打電話給我先生開車去載我
      回家，我走出百貨公司門口時，有看見取締的警員圍著我先生不要乙我們走，
      而且態度非常的不好，並且挑釁我先生「叫我先生打他」，我先生並沒有出口
      罵警員。」等語（見本院卷第三十七頁）；證人答王貴枝、曾淑慧並結證：「
      （取締時，警方是否有要被告拿出證件而遭被告拒絕？）警方並沒有要甲○○
      拿出任何的證件。」等語（見本院卷第三十七頁），可見相較於證人段榮金，
      證人王貴枝、曾淑慧對於本件事由，從頭到尾均在場目睹，且證人曾淑慧亦跟
      隨被告至自強路派出所作證，於警訊時證稱：「當時甲○○先生因違規停車遭
      交通大隊員警取締，兩方發生口角，當時有一名員警用身體衝撞甲○○。」、
      「我覺得警方用身體衝撞邱先生是在引人犯罪，而且警方服務態度不佳。」等
      語，參以其與被告並不相識，竟前往警局作證為被告抱不平，足見證人王貴枝
      、曾淑慧之證詞較為可採。
（三）證人即中國晚報之記者李義於本院九十年六月二十七日調查時結證：「我是中
      時晚報之司法新聞記者，發生本案，我當時並沒有現場，但是在警察局聽到這
      件事後，就去採訪了很多警員，而後才作報導，但我不認識甲○○，所以並沒
      有採訪到他，也沒採訪王明榮警員，我有將採訪的內容刊登在中時晚報大都會
      版的報紙上。」等語（見本院卷第五十四頁），並有其所報導之中時晚報大都
      會「執勤態度差？交警惹爭議，旁觀婦人（指曾淑慧）看不過去挺身指證，交
      通大隊查真相。」之報導，有該報紙剪報一份在本院卷第二十七頁可參，可見
      被害人王明榮之執勤態度確有不當，因而與被告發生爭執，一般民眾對於守法
      執勤之警員，難有發生爭執之情事，何況當時案發現場圍觀之民眾甚多，被告
      豈敢對執勤之警員加以挑釁之理，益見證人曾淑慧之證詞之真實性，較為可信
      。
（四）證人王明榮於本院九十年六月二十七日調查時結證：「八十九年八月六日十七
      時許在成功路上靠近新田路取締違規停車時，是經指揮中心通報前往的，因為
      當時那地段的車流很亂，我是採取勸導的方式，叫車主駛離現場，只有到達甲
      ○○車主的車子時，我勸導他離去，他說要等他太太，我就離開再逛了一圈回
      來的時候，被告的車子還在現場，我就開始拍照取締，甲○○下車就大聲跟我
      說，我憑什麼要他拿出證件，而且下車還用肩膀衝撞我，並且推我到旁邊要我
      脫下警察制服，說要把我打死，並且跟我說要乙我不能夠當警察，他還向我說
      我們交通大隊的的副大隊長是他的朋友，新興分局長升遷還要他幫忙，我當時
      執勤的態度並沒有不友善，而且我當時並沒有喝酒，是後來被告甲○○下車吵
      鬧後，我的口氣才有一點點的較大聲，而且也是我的同事通知警網將被告帶回
      警局的。」等語（見本院卷第五十一頁、第五十二頁）；而證人王貴枝於本院
      該日亦結證：「證人王明榮證述情節都是捏造的，都不是實在的。」等語（見
      本院卷第五十五頁）；證人曾淑慧於本院該日亦結證：「證人王明榮證述情節
      都是捏造的，都不是實在的，而且證人段榮金的證詞也不實在。」等語（見本
      院卷第五十五頁）；證人月美珠證述：「當初自強派出所警員說我是被告太太
      所以不能作證，並不是當初我不願作證。」等語（見本院卷第五十五頁），可
      見證人段榮金與王明榮因同是警員，因此其證詞對王明榮警員有所偏袒，不足
      為採。
（五）綜上所述，足見被告所辯，尚可採信。此外，本院又查無其他積極證據足資證
      明被告有何妨害公務之犯行，自難僅憑被害人王明榮警員片面之指訴，以及證
      人段榮金有瑕疵之證詞，遽以採信。本件既不能證明被告犯罪，揆之上開法條
      規定及判例意旨，自應諭知被告無罪之判決。
六、原審未予詳查，遽為被告論罪科刑之判決，尚有未洽。被告上訴意旨，執此指摘
    原判決不當，為有理由，自應由本院將原判決予以撤銷改判，另為諭知被告無罪
    之判決。
據上論斷，應依刑事訴訟法第三百六十九條第一項前段、第三百六十四條、第三百零
一條第一項，判決如主文。
本案經檢察官沈紹嘉到庭執行職務。
中      華      民      國    九十      年      七      月     十六     日
                              臺灣高等法院高雄分院刑事第七庭
                                  審判長法官  王光照
      法官  黃憲文
                                        法官  黃壽燕
右正本證明與原本無異。
不得上訴。
                                      書記官  蘇恒仁
中      華      民      國    九十      年      七      月     十八     日
                                                                  Ａ


司法院資訊處製作；財團法人民間司法改革基金會備份。
